【裁判字號】    99,上訴,3469
【裁判日期】    991110
【裁判案由】    偽造文書等
【裁判全文】
                  臺灣高等法院刑事判決
                                    99年度上訴字第3469號
上  訴  人
即  被  告  甲○○
上列上訴人因偽造文書等案件，不服臺灣桃園地方法院99年度審
訴字第318號，中華民國99年5月28日第一審判決（起訴案號：臺
灣桃園地方法院檢察署98年度偵字第19552號），提起上訴，本
院判決如下：
    主  文
上訴駁回。
    事  實
一、甲○○曾因偽造有價證券案，經臺灣高等法院花蓮分院85年
    上訴字第55號判決有期徒刑2年，緩刑4年確定；又因侵占案
    件，經臺灣桃園地方法院89年易字第2754號判決有期徒刑6
    月確定，於民國（下同）90年11月15日易科罰金執行完畢。
    甲○○不知悔改，分別於下列時、地為下列犯行：
(一)、甲○○基於意圖為自己不法之所有，於民國（下同）97年3
    月20日前之某日，在丙○○位於桃園縣新屋鄉華清村北勢22
    之13號之住處，向丙○○及丙○○之夫乙○○誆稱其經營模
    型飛機店，工廠在菲律賓，並出示警政署公文表示其已標得
    警政署之模型飛機採購案，復佯稱自己擁有30萬美金定存及
    不動產，該標案可獲利新臺幣（下同）160萬元，並交付飛
    行兄弟國際有限公司（下稱飛行兄弟公司）之出資計價表1
    紙與丙○○，邀丙○○投資，使丙○○陷於錯誤，於97年3
    月20日在上址交付60萬元投資款與甲○○。甲○○於同年5
    月22日，接續上開犯意，向丙○○復佯稱模型飛機即將出貨
    ，需付款給工廠，丙○○陷於錯誤，遂至桃園縣中壢市臺灣
    銀行領取現金25萬元交付與甲○○。
(二)、甲○○於上開時地，另基於意圖為自己不法之所有，向乙○○佯稱其與交通部民用航空局局長關係良好，多次遊說乙○○投資民航局航空科學館委外經營案，且誆稱該經營案係由
    甲○○、甲○○之長官、民航局長張國政姪子、航空城業務
    主管及乙○○等人各佔1股，使乙○○陷於錯誤，於97年4月
    25 日在中國信託銀行中壢分行匯款108萬元至甲○○臺灣土
    地銀行（下稱土地銀行）北桃園分行帳號000000000000號帳
    戶內。
(三)、俟因丙○○及乙○○查覺有異，屢次向甲○○催討投資款，
    甲○○因不堪其擾，竟基於偽造私文書並持以行使之犯意，
    先於不詳時地委請不知情之刻印業者，偽刻「臺灣土地銀行
    花蓮分行現金收付林一明」之印章1枚（未扣案）後，在該
    銀行匯款申請書「收訖戳記」欄上，偽蓋上開印章2枚，用
    以表示臺灣土地銀行花蓮分行已收受甲○○所交付之85萬元
    及108萬元，匯款收款人丙○○、乙○○，於97年8月22日15
    時20分許通知丙○○、乙○○，伊已在該銀行匯款至丙○○
    、乙○○帳戶內，且於同年8月23日某時，將上開匯出匯款
    申請書2紙傳真與丙○○、乙○○而行使之，足以生損害於
    丙○○、乙○○及臺灣土地銀行花蓮分行關於款項匯兌管理
    之正確性。嗣經丙○○於同年8月25日電詢土地銀行花蓮分
    行始知該行並無上開匯款單上收款章所示「林一明」之行員
    ，且亦無該上開匯款，始知受騙。
二、案經丙○○、乙○○告訴，由臺灣桃園地方法院檢察署檢察
    官偵查起訴。
    理  由
壹、程序部分：被告以外之人於審判外之陳述，雖不符前4條之
    規定，而經當事人於審判程序同意作為證據，法院審酌該言
    詞陳述或書面陳述作成時之情況，認為適當者，亦得為證據
    。當事人或辯護人於法院調查證據時，知有第159條第1項不
    得為證據之情形，而未於言詞辯論終結前聲明異議者，視為
    有前項之同意。刑事訴訟法第159條之5定有明文。檢察官及
    被告甲○○於原審及本院對於本院所引用之被告以外之人於
    審判外所為之言詞或書面紀錄之證據能力均表示沒有爭執，
    且被告甲○○迄於本院言詞辯論終結前未聲明異議。審酌該
    等證據資料作成時之情況，核無違法取證或其他瑕疵，認為
    以之作為證據為適當，均得做為證據。
貳、實體部分：
一、上揭犯行業經上訴人即被告甲○○於原審及本院審理時坦承
    不諱（見原審卷第22、52頁，本院審判筆錄），核與告訴人
    丙○○、乙○○於偵查中證述情節相符（見他字卷第53-55
    、76、109頁），並有告訴人丙○○、乙○○提出之飛行兄
    弟公司投資飛機模型計價單、承諾書、乙○○之中國信託商
    業銀行97年4月25日匯款申請書、交通部民用航空局桃園國
    際航空站97年10月7日桃站管字第0970018155號書函、臺灣
    土地銀行花蓮分行98年6月16日蓮管字第0980003244號函各
     1份、偽造之土地銀行花蓮分行匯款申請書2紙及借據3張在
     卷可稽（見他字卷第7-12、20-21、111頁）。又被告於臺
     灣土地銀行花蓮分行匯款申請書上，偽造行員「林一明」
     之收付章印文，並持上揭偽造之匯款申請書2紙向告訴人丙○○、乙○○行使，足生損害於丙○○、乙○○及土地銀
     行花蓮分行關於款項匯兌管理之正確性（原審就此漏未論
     述，應予補正）。被告自白與事實相符，本案事證明確，
     被告犯行堪以認定。
二、按刑法上之行使偽造文書罪，重在保護文書公共信用之利益
    ，不以該偽造文書所載名義製作人或機關，確實存在為必要
    ，凡行為人提出偽造之文書，充作真正之文書，並對其內容
    有所主張，足以生損害於公眾或他人，即已成立（參看最高
    法院99年臺上字第2797號判決），本案被告所偽造土地銀行
    花蓮分行匯款申請書2紙上之「臺灣土地銀行花蓮分行現金
    收付林一明」印文，雖經臺灣土地銀行花蓮分行函覆稱：「
    經查林員（指林一明）並未任職於本行」，然依上揭說明，
    要難阻卻被告行使偽造私文書罪之成立。核被告所為，就事
    實欄一、(一)(二)部分，均係犯刑法第339條第1項之詐欺取財罪
    ；就事實欄一、(三)部分，係犯刑法第216條、第210條之行使
    偽造私文書罪。被告偽造印章、印文行為，為偽造私文書之
    階段行為，而偽造私文書之低度行為應為其行使偽造私文書
    之高度行為所吸收，均不另論罪。被告利用不知情之刻印店
    人員偽刻臺灣土地銀行花蓮分行行員「林一明」之現金收付
    章，為間接正犯。被告所犯詐欺取財二罪及行使偽造私文書
    罪間，犯意各別，行為互殊，應分論併罰。
三、原審審酌被告不思以己力正當謀生，竟利用與告訴人丙○○
    間之師生情誼，多次詐騙丙○○、乙○○，金額達193萬元
    ，且未賠償告訴人丙○○、乙○○，暨被告之素行、犯罪之
    動機、手段及犯後坦承犯行等一切情狀，適用刑法第216條
    、第210條、第339條第1項、第51條第5款、第219條，刑法
    施行法第1條之1，就被告所犯二次詐欺取財部分，分別判決
    有期徒刑7月、8月；就被告所犯行使偽造私文書部分，判決
    有期徒刑5月。偽造之土地銀行花蓮分行匯款申請書2紙上偽
    造之「臺灣土地銀行花蓮分行現金收付林一明」印文共2枚
    ，均宣告沒收。而後定應執行刑為有期徒刑1年5月，並重為
    沒收之諭知。至上開偽刻之印章，業經被告丟棄而未扣案，
    此據被告於原審審理時供述明確（見原審卷第52頁），為免
    將來執行困難，爰不予宣告沒收。經核尚無不合。
四、被告提起上訴稱其犯後已懺悔，期能與告訴人等達成和解云
    云。惟被告迄未與告訴人和解，且被告之犯行詳上所述，已
    堪認定，被告之上訴為無理由，應予駁回。
據上論斷，應依刑事訴訟法第368條，判決如主文。
本案經檢察官董怡臻到庭執行職務。
中    華    民    國    99    年    11    月    10    日
                  刑事第十五庭審判長法  官   沈宜生
                                    法  官   賴邦元
                                    法  官   林明俊
以上正本證明與原本無異。
行使偽造私文書部分如不服本判決，應於收受送達後十日內向本
院提出上訴書狀，其未敘述上訴之理由者並得於提起上訴後十日
內向本院補提理由書（均須按他造當事人之人數附繕本）「切勿
逕送上級法院」。
詐欺取財部分不得上訴。
                                    書記官   蕭詩穎
中    華    民    國    99    年    11    月    12    日
附錄本案論罪科刑法條：
刑法第210條
偽造、變造私文書，足以生損害於公眾或他人者，處五年以下有
期徒刑。
刑法第216條
行使第210條至第215條之文書者，依偽造、變造文書或登載不實
事項或使登載不實事項之規定處斷。
刑法第339條第1項
意圖為自己或第三人不法之所有，以詐術使人將本人或第三人之
物交付者，處五年以下有期徒刑、拘役或科或併科一千元以下罰
金。

司法院資訊處製作；財團法人民間司法改革基金會備份。
